---
title: "Rendu rapport du projet"
author: "Nicolas_LOUGUE"
date: "`r Sys.Date()`"
output:
  word_document: default
  pdf_document: default
---

```{r setup, include=FALSE}
knitr::opts_chunk$set(echo = TRUE)
```

# Partie 1

## Importation et mise en forme

Nous chargeons tous les packages que nous aurons besoin pour notre travail.

```{r echo=FALSE, message=FALSE, warning=FALSE}
library(readxl) # ce package permet l'importation des bases de données en formant Excel
library(gt) # ce package permet de construire des tableaux
library(tidyverse) #
library(dplyr)
library(flextable) #npermet de construire des tableaux
library(janitor) # permet le traitement des bases de données
library(tidyr)
library(gtsummary)
library(xfun)
library(lubridate) #pour manipuler les dates
```

Après avoir charger tous les packages que nous aurons besoin au cours de notre TP, nous importons la base d'étude

```{r Importation_base}
# importation de la base de données
projet <-data.frame(readxl:: read_xlsx("Base_Partie 1.xlsx")) 

```

Tableau des valeurs manquantes par variables

```{r echo=TRUE, message=FALSE, warning=FALSE}
# Calculer le nombre de valeurs manquantes par variable
NA_tableau <- projet %>%
  summarise(across(everything(), ~ sum(is.na(.)))) %>%
  pivot_longer(everything(), names_to = "variable", values_to = "Nombre de valeurs manquantes")

Tableau <- gt(NA_tableau, rowname_col = "rowname")
Tableau

```

Vérification si la clé key ne contient pas de valeurs manquantes

```{r echo=TRUE}
# Vérifier si la variable "key" contient des valeurs manquantes

ifelse(any(is.na(projet$key)),"valeurs manquantes","La variable key n'a pas de valeurs manquantes")
```

## Création de variables

Renommage et création de nouvelles variables
Là, nous renommons respectivement les variables "q1", "q2" et "q23" en region, departement et sexe.
```{r message=FALSE, warning=FALSE}
projet_1 <- projet %>% rename(region=q1, departement=q2, sexe= q23)
projet_1 <- projet_1 %>%
  dplyr::mutate(sexe_2=recode(sexe,"Femme"="1","Homme"="0"))

langues <- data.frame(key=projet_1$key, dplyr::select(projet_1,starts_with("q24a")))
langues <- langues %>% dplyr::mutate(parle=rowSums(langues[,2:length(langues)]))
langues <- langues %>% dplyr::select(key,parle)
data <- merge.data.frame(projet_1, langues, by= "key")
```

## Analyse descriptive

### Analyse descriptive univariée

```{r}
##### Types de variables
stat_des <- data[c("sexe", "q25","q12","q81")]
stat_des_1 <- stat_des %>% rename( "Niveau instruction"=q25, "Statut juridique"=q12, "Propriétaire/Non propriétaire"=q81)

```

Résultats

```{r echo=TRUE}
# Summary
stat_des_1 %>% tbl_summary() #table de résumé des variables d'intérêt
```

### Analyse descriptive bivariée

```{r message=FALSE, warning=FALSE}
tc_1 <- stat_des_1 %>%
  gtsummary::tbl_cross(
    row = "Statut juridique",
    col =  sexe,
    percent = "row"
  ) %>%
  add_p(source_note = FALSE) ## ajouter les p-value en précisant le test réalisé

tc_2 <- stat_des_1 %>%
  gtsummary::tbl_cross(
    row =  "Niveau instruction",
    col = sexe,
    percent = "row"
  ) %>%
  add_p(source_note = FALSE) ## ajouter les p-value en précisant le test réalisé

tc_3 <- stat_des_1 %>%
  gtsummary::tbl_cross(
    row =  "Propriétaire/Non propriétaire",
    col = sexe,
    percent = "row"
  ) %>%
  add_p(source_note = FALSE) ## ajouter les p-value en précisant le test réalisé
```

Résultats tableau de contingence

```{r Tableau_contingence, echo=TRUE}
gtsummary::tbl_stack(tbls=list(tc_1, tc_2, tc_3))

```



## Cartographie

Nous chargeons les packages utiles pour faire de la cartographie

```{r message=FALSE, warning=FALSE}
library(sf)
library(rnaturalearth)
library(raster)
library(RColorBrewer)
```

Conversion du tableau data frame en données géographiques

```{r}
projet_map <- projet_1 %>% rename(PME=q12)
  
```

Représentation spatiale

```{r eval=FALSE, include=FALSE}
senegal <- ne_states(country = "senegal", returnclass = "sf")
ggplot(data = senegal) +
  geom_sf() +
  labs(title = "Carte du Sénégal")
```
```{r}
senegal_1 <- ne_states(country = "senegal", returnclass = "sf")
  
ggplot() +
  geom_sf(data = senegal_1) +
  geom_point(data = projet_map, aes( x =gps_menlongitude , y = gps_menlatitude,color = PME)) +
  facet_wrap(~sexe)+
  labs(title = "Représentation des PME suivant le sexe du premier responsable")

```

```{r}
ggplot() +
  geom_sf(data = senegal_1) +
  geom_point(data = projet_map, aes( x =gps_menlongitude , y = gps_menlatitude,color = PME)) +
  facet_wrap(~q25)+
  labs(title = "Représentation des PME suivant le niveau d'instruction")
```

# Partie 2

## Nettoyage de la base

```{r}
data <- readxl::read_xlsx("Base_Partie 2.xlsx", sheet=1)

data_1 <- data%>%
  dplyr::mutate(destination=ifelse(country_destination < 0, NA,country_destination))


# Création de la variable de tranche de 5 ans
data_1 <- data_1%>%
  dplyr:: mutate(age_intervalle =cut(age,include.lowest = TRUE,
                                     right = TRUE, dig.lab = 9,
                                     breaks = c(15, 20, 25, 30, 35, 40, 45, 50, 55, 65)))

                                 

set.seed(123)
data_2 <- data_1%>%
  dplyr:: mutate(groupe=sample(c(0,1), nrow(data_1), replace=TRUE))


tab=as.data.frame(table(data_2$enumerator))
tab<- tab%>%
  dplyr:: rename(enumerator=Var1, "nombre d'entretien"=Freq)

data_3<- merge(data_2,tab,by="enumerator", all=TRUE)


data_4<- readxl::read_xlsx("Base_Partie 2.xlsx", sheet=2)

data_5<- merge(data_3,data_4, by="district",all=TRUE)

data_6 <- data_5 %>% dplyr::mutate(duree_entretien=endtime-starttime) 

duree_moyenne <- dplyr::select(data_6, c("enumerator", "duree_entretien")) %>%
  dplyr::rename(Id_enquêteur=enumerator) %>%
  group_by(Id_enquêteur) %>% 
  summarize(duree_moyen=mean(duree_entretien)) 
  
 
duree_moyenne %>% flextable()

```

```{r}
# Renommer les variables d'ensemble avec le préfixe "endline"

noms_colonnes =apply(matrix(colnames(data_6)), 1, function(nom_colonne) {
  paste0("endline_", nom_colonne)
})

data_7 <- data_6
names(data_7) <- unlist(noms_colonnes)
```



## Analyse et visualisation des données

Tableau recapitulatif contenant l'âge moyen et le nombre d'enfants moyen par district

```{r echo=TRUE}
tab_recap <- data_7 %>%
  group_by(endline_district) %>%
  summarize(age_moyen = mean(endline_age),
            enfants_moyen = mean(endline_children_num))
tab_recap %>% flextable()
```

Test de différence

```{r echo=TRUE, message=FALSE, warning=FALSE}
data_7$Female<-ifelse(data_7$endline_sex==0,1,0)
data_7$Male<-ifelse(data_7$endline_sex==1,1,0)
tableau_recap <- data_7 %>%
  tbl_summary(include=c(Female,Male,endline_age),by = endline_sex, statistic = list(Male~"{p}%", Female~"{p}%",endline_age ~ "{mean}")) %>%
  #add_p(test = endline_age~ "t.test") %>%
  add_difference(test=list( Female ~ "t.test", Male ~ "t.test"), pvalue_fun=scales::label_pvalue(accuracy = .0001)
)
tableau_recap

```

Nuage de point

```{r echo=TRUE}
nuage_point <- ggplot(filter(data_7, !(endline_age == 999)), aes(x = endline_age, y = endline_children_num)) + geom_point() +labs(x = "Âge des enquêtées", y = "Nombre d'enfants", title = "Nombre d'enfants par âge des enquêtées")
nuage_point

```

Estimation de l'effet d'appartenance à un groupe

```{r echo=TRUE}
modele <-stats::lm(data_7$endline_intention ~ data_7$endline_groupe , data = data_7)
modele%>% gtsummary::tbl_regression()
```

Tableau avec 3 modèle

```{r echo=TRUE, message=FALSE}
modele_A <- modele%>% gtsummary::tbl_regression()
modele_B<- lm(data_7$endline_intention ~ data_7$endline_age+data_7$endline_sex, data = data_7)%>%tbl_regression()
modele_C<- lm(data_7$endline_intention ~ data_7$endline_age + data_7$endline_sex + data_7$endline_district, data = data_7)%>%tbl_regression()

gtsummary::tbl_stack(
list(modele_A,modele_B,modele_C),
## intitulé des groupes de tableau associés
group_header  = c("Modèle A","Modèle B","Modèle C")
)
```

# Application shiny

Cette partie est dédiée à la mise en place de l'application shiny concernant le présent projet. Vous trouverez dans le document ci-joint le fichier app.R dans le dossier shiny_app_projet_cartographie.